【裁判字號】    90,易,180
【裁判日期】    900426
【裁判案由】    傷害
【裁判全文】
臺灣士林地方法院刑事判決                            九十年度易字第一八號
    公  訴  人  臺灣士林地方法院檢察署檢察官
    被      告  丙  ○
右列被告因傷害案件，經檢察官聲請簡易判決處刑（八十九年度偵字第九四三一、九
五三九號），本院認不宜以簡易判決處刑，改依通常程序審理，茲判決如左：
    主  文
丙○傷害人之身體，處拘役貳拾日，如易科罰金，以佰元折算壹日，拐杖壹支沒收
；又傷害人之身體，處拘役肆拾日，如易科罰金，以佰元折算壹日，鎖鍊壹條沒收
。應執行拘役伍拾日，如易科罰金，以佰元折算壹日，拐杖壹支、鎖鍊壹條均沒收
。
    事  實
一、丙○年逾八十，與甲○○、乙○○均係鄰居關係，素來相處不睦，致生嫌隙。民
    國（下同）八十九年五月十三日晚上八時許，甲○○返回台北市○○區○○路十
    二巷十三號二樓住處，適在十三號及十五號二樓樓梯間，聽見丙○所飼養之數隻
    狗狂吠不已，因甲○○患有憂鬱症，無法忍受吵鬧，遂要求丙○出面制止狗叫，
    詎丙○反大聲斥責「賤種」、「王八狗」云云，致甲○○誤認丙○藉機辱罵，乃
    向丙○質問此事，雙方因而發生口角，二人並爭吵至戶外二樓樓梯間，丙○一時
    氣急，竟基於普通傷害之犯意，持其所有之拐扙一支，毆打甲○○之左、右手臂
    ，而甲○○不甘被打，亦出手反擊（所涉傷害部分由本院另案審理），二人並互
    相拉扯扭打，旋經甲○○之夫魏師徵及鄰居乙○○、王道義居中極力勸阻，並奪
    下丙○之拐杖，雙方始罷手離去，甲○○因此受有右手腕瘀腫約六乘三公分、左
    上臂內側瘀腫併擦傷約十乘四公分等傷害；又於八十九年六月四日晚上九時許，
    丙○在台北市○○區○○路十二巷十一號二樓乙○○住處樓下轉角處蹓狗，適遇
    鄰人乙○○，因狗想咬人，丙○乃罵狗「賤種」、「卑鄙」等語，致使乙○○認
    丙○在辱罵人，遂與其發生爭吵，引起丙○不滿，乃另行起意，並基於普通傷害
    之犯意，即持牽狗之鎖鍊一條，朝乙○○身體猛打，幸鄰居曾清河見狀上前將其
    二人拉開，乙○○因而受有右臂五乘四公分瘀腫、二處一乘一公分擦傷、左背三
    乘０．五公分擦傷、左手二處０．五乘０．五乘０．五公分擦傷及右小腿一．五
    乘０．五公分擦傷等傷害（乙○○所涉傷害部分業經不起訴處分確定在案）。
二、案經甲○○、乙○○先後訴由臺灣士林地方法院檢察署檢察官偵查聲請以簡易判
    決處刑，本院得不宜以簡易判決處刑，改依通常程序審理。
    理  由
一、按第一審法院得因檢察官之聲請，不經通常審判程序，逕以簡易判決處刑者，以
    依被告在偵查中之自白或其他現存之證據，已足認定其犯罪者為限，此觀諸刑事
    訴訟法第四百四十九條第一項規定自明。被告所犯之罪不合於該條所定得以簡易
    判決處刑時，依同法第四百五十二條、第四百五十一條之一第四項但書第一款規
    定，即應依通常程序審判之。本件聲請人即公訴人台灣士林地方法院檢察署檢察
    官認被告丙○涉有傷害罪嫌，無非係以告訴人甲○○、乙○○於偵查中之指訴，
    再參以卷附之診斷證明書為其論據。惟訊據被告矢口否認有何傷害犯行，是被告
    究竟有無犯罪之事實，於本院受理之初，尚不能全無疑問，殊有詳為查明之必要
    。亦即本案既無被告在偵查中之自白，復難僅憑檢察官於聲請時現存之證據認定
    被告犯罪，揆諸首開規定，顯無逕以簡易判決處刑之餘地。原檢察官聲請以簡易
    判決處刑，容有未合，自應依通常程序進行審判。其次，依刑事訴訟法第四百五
    十一條第一項、第三項之規定，檢察官聲請以簡易判決處刑者，其聲請與起訴有
    同一之效力。本件如上所述，既認檢察官簡易判決之聲請於法未合，應依通常程
    序審判，則參照上開刑事訴訟法第四百五十一條第一項及第三項之規定，應認本
    件業經檢察官提起公訴，合先敘明。
二、訊據被告丙○固坦認確於前揭時、地分別與甲○○、乙○○發生爭執等情屬實，
    惟矢口否認有何傷害犯行，並辯稱：當時伊沒有拿拐杖打甲○○，是魏師徵突然
    踹伊的門，與他太太甲○○進來打伊，當時他們還將伊拐杖拿走；至乙○○部分
    ，當時伊在蹓狗，看到伊的狗想咬人，所以伊罵狗，不料乙○○竟拿掃把要打伊
    ，伊因此持牽狗之鎖鍊防衛，伊沒有故意打傷人云云。然查，右開犯罪事實業據
    告訴人甲○○、乙○○迭次指訴綦詳，核與在場證人魏師徵、王道義及曾清河所
    述之情節相符，而告訴人甲○○、乙○○受有如事實欄所示之傷害，亦有台北市
    立陽明醫院甲種診斷書二紙附於偵查卷可稽，經核告訴人所提出之驗傷診斷書，
    甲○○其右手腕瘀腫、左上臂內側瘀腫併擦傷，乙○○其右臂擦挫傷及背部左手
    、左臂、右小腿擦傷，顯非普通推拉扯受傷，足證被告動手之際，均有故意傷害
    情事，苟誠如被告所言僅持牽狗之鎖鍊防衛，並未動手毆打乙○○云云，何以告
    訴人乙○○身上有前述多處之傷勢？顯與常情有悖，參以被告與甲○○、乙○○
    等鄰人素來相處不睦，今雙方又為被告假借管教其豢養之狗而出口罵人之事，一
    言不合，大打出手，被告分別持拐杖、鎖鍊毆打告訴人甲○○、乙○○，自屬可
    能。再酌以被告與告訴人間既係互相加害於對方，即屬互毆性質，難認係出於正
    當防衛之意思為之，不得主張免責（最高法院三十年上字第一０四０號判例可資
    參照）。本件事證已明，是被告前開所辯各節，無非事後諉責飾卸之詞，尚無足
    取，被告犯行均堪以認定，應予依法論科。
三、核被告所為，均係犯刑法第二百七十七條第一項之普通傷害罪。被告先後二次傷
    害犯行，犯意各別，行為互殊，應予分論併罰；至公訴人雖認被告應成立傷害罪
    之連續犯云云，惟查被告前後二次犯行，時隔二十多日，且遭其毆打之對象亦不
    相同，而被告於本院審理時亦供稱：其蹓狗時，看到狗想咬人，所以罵狗，不料
    乙○○突然拿掃把要打人，其才持牽狗之鎖鍊防衛等情（見本院九十年四月十二
    日審判筆錄），足見被告前後二次傷害犯行，並非基於概括犯意反覆為之，而係
    臨時起意，尚難論以連續犯，附此敘明。又被告係民國八年三月二十八日出生，
    行為時已滿八十歲，故依刑法第十八條第三項之規定均減輕其刑。末按被告犯罪
    後，刑法第四十一條業於九十年一月十日修正公布，同年月十二日生效，舊法規
    定犯最重本刑三年以下有期徒刑以下之刑之罪，而受六個月以下有期徒刑或拘役
    之宣告，因身體、教育、職業、家庭之關係或其他正當事由，執行顯有困難者，
    得易科罰金，修正後刑法第四十一條第一項規定，凡犯最重本刑五年以下有期徒
    刑以下之刑之罪，而受六個月以下有期徒刑或拘役之宣告，均得易科罰金，比較
    新舊法之規定，以修正後之新法有利於行為人，自應依刑法第二條第一項前段規
    定，適用裁判時之新法，併予說明。爰審酌被告前無犯罪前科，此有臺灣高等法
    院檢察署刑案紀錄簡覆表存卷可按，素行尚可，智識程度不高，惟僅因細故即持
    拐杖、鎖鍊傷人，惡性非輕及其犯後態度，告訴人所受之傷害程度等一切情狀，
    量處如主文所示之刑，並定其應執行刑及諭知易科罰金之折算標準，以示警懲。
四、至被告持以傷人之拐杖一支、鎖鍊一條，查係被告所有，且供犯罪所用之物，已
    經告訴人甲○○、乙○○陳明在卷，雖均未扣案，惟不能證明業已滅失，爰依法
    併予宣告沒收。
據上論斷，應依刑事訴訟法第四百五十二條、第二百九十九條第一項前段，刑法第二
百七十七條第一項、第二條第一項前段、第十八條第三項、第四十一條第一項前段、
第五十一條六款、第三十八條第一項第二款，罰金罰鍰提高標準條例第一條前段、第
二條，判決如主文。
本案經檢察官黃惠玲到庭執行職務
中      華      民      國    九十    年      四      月    二十六      日
          台灣士林地方法院刑事第三庭
                                      法  官  李  育  仁
右正本證明與原本無異。
如不服本判決，應於判決送達後十日內，向本院提出上訴狀。
                                      書記官  林  秀  珍
中      華      民      國    九十    年      四      月    三十        日
附錄本案論罪科刑法條全文：
刑法第二百七十七條第一項：
傷害人之身體或健康者，處三年以下有期徒刑，拘役或一千元以下罰金。


司法院資訊處製作；財團法人民間司法改革基金會備份。
